【裁判字號】    92,訴,549
【裁判日期】    920820
【裁判案由】    損害賠償
【裁判全文】
臺灣士林地方法院民事判決  九十二年度訴字第五四九號
    原      告  陽慶電子股份有限公司
    法定代理人  丙○○
    訴訟代理人  甲○○
    被      告  大傳企業股份有限公司
                        設臺北.
    法定代理人  乙○○  住同右.
    訴訟代理人  李潮雄律師
    複  代理人  宋忠興律師
右當事人間損害賠償事件，本院判決如左：
    主      文
原告之訴及假執行之聲請均駁回。
訴訟費用由原告負擔。
    事      實
甲、原告方面：
  一、聲明：
    (一)被告應連帶給付原告新臺幣（以下同）一百五十萬元及自起訴狀繕本送達之翌
      日起至清償日止，按週年利率百分之五計算之利息。
    (二)原告願供擔保，請准宣告假執行。
  二、陳述：
    (一)緣訴外人宇慶科技股份有限公司（以下簡稱宇慶公司）為SRAM積體電路晶片之
      製造商，被告為其經銷商，因原告欲向被告購買型號為UT62L12816  BS─55LL
      UTRON SRAM 128Kx16 3.3V 55NS 8x6mm之晶片，被告乃委由訴外人宇慶公司提
      供晶片測試樣品予原告研發單位，以供與自身品射頻卡測試，經原告測試成功
      後，原告於民國（以下同）九十年十一月二日簽署承認書，並將此試產晶片附
      於承認書上以為憑證。
    (二)嗣原告先後於九十一年三月十八日、同年月二十八日向被告下單訂購價值共一
      百零二萬八千九百三十七元之晶片三萬五千個，由訴外人宇慶公司出貨予被告
      ，原告以上開量產晶片與自身產品組合為半成品，出貨予訴外人永洋科技股份
      有限公司（以下簡稱永洋公司）組合為成品後，再售予訴外人友訊科技股份有
      限公司（以下簡稱友訊公司）於美國市場上販售。
    (三)因被告交付之量產晶片與原先試產晶片不符，以致產品功能未符預期，具有一
      百二十八位元加密功能不合格之瑕疵，而陸續遭永洋公司及友訊公司退貨共五
      千九百個，經訴外人永洋公司重工後，原告賠償訴外人永洋公司之重工費、材
      料費、規費、運費等合計九十一萬六千七百二十九元，且訴外人永洋公司此後
      已無意願與原告交易，致原告受有商譽損失。為此原告向被告及訴外人宇慶公
      司反應索賠，經數次會議後，由訴外人宇慶公司出具瑕疵分析報告，然屢經催
      告均未為具體回應，爰依民法第二百二十六條、第三百五十四條、第三百六十
      條之規定，訴請被告賠償費用支出九十一萬六千七百二十九元、商譽損失五十
      八萬三千二百七十一元，共計一百五十萬元及法定遲延利息。
    (四)對被告抗辯之陳述：
      證人董永昌及林文凡雖證稱本件瑕疵為新版晶片與原告產品相容性之問題云云
      ，惟依業界實務，相容性乃試產時即可發現之問題，而非量產後採取補救措施
      ，而依訴外人宇慶公司提出之瑕疵分析報告可知，試產時訴外人宇慶公司提出
      者為舊版晶片，可通過一百二十八位元加密功能測試，而量產時未告知原告或
      再進行測試確認，逕提供規格不同之新版晶片予原告，以致無法通過測試，使
      原告蒙受損失，被告自應負損害賠償責任。
  三、證據：提出承認書（第七頁至第十三頁）、瑕疵分析報告（第十四頁至第十五
      頁）、訴外人永洋公司函（第十六頁）、進出明細（第十七頁）、應付帳款明
      細表（第十八頁）、提單（第十九頁）、運費清單（第二○頁）、計數單（第
      二一頁）、重工統計表（第二二頁至第二三頁）、統一發票（第五二頁）、分
      錄傳票（第五三頁）等影本各一件、採購單影本二件（第四九頁至第五○頁）
      為證，並聲請訊問證人謝榮華、林文凡、董永昌。
乙、被告方面：
  一、聲明：
    (一)原告之訴及假執行之聲請均駁回。
    (二)如受不利判決，願供擔保請准免為假執行。
  二、陳述：
    (一)系爭UT62L12816 BS─55LL UTRON SRAM 128Kx16 3.3V 55NS 8x6mm晶片為訴外
      人宇慶公司所製造，被告為經銷商。原告於九十年八月間，為組裝半成品之需
      ，向被告索取系爭晶片之規格、樣品，經其內部測試後，於同年十一月間出具
      零件承認書，並於九十一年三月十八日、同年月二十八日向被告採購各五千個
      、三萬個，被告已先後於同年三月二十日、同年四月一日交貨。迨九十一年十
      一月底，被告接獲訴外人宇慶公司回覆原告之律師函副本，始知悉原告向該公
      司主張「委由宇慶公司製造之晶片瑕疵」，惟訴外人宇慶公司認該產品並非本
      身存有瑕疵，原告乃於九十一年十二月十二日轉向被告主張晶片瑕疵。經被告
      洽詢訴外人宇慶公司，確認其所指之瑕疵係內部設計組裝上之問題，並非晶片
      本身不符規格，遂函覆拒絕賠償。
    (二)原告所提之報告雖名為「瑕疵分析報告」，惟並非指系爭晶片本身具有瑕疵，
      而係就系爭晶片與原告成品為何運作失敗之原因，進行分析研究，分析結果認
      為係原告產品內部設計、組裝、製程改變等相容性之問題，並非晶片本身之瑕
      疵。
    (三)被告於交貨前業已將系爭晶片送予原告測試通過，並經原告承認在案，被告始
      依承認書之規格正式出貨予原告，而被告提供測試通過之晶片，與交貨之晶片
      相同，均為日期碼○一四八、○一四九之新版規格晶片，至於瑕疵分析報告第
      三．二點所稱之"trial run sample"，乃原告主張瑕疵後，訴外人宇慶公司帶
      至原告公司進行測試之樣品即日期碼○一四二之舊版規格晶片，至於出貨前之
      測試階段，訴外人宇慶公司未曾提供日期碼○一四二之舊版規格晶片供原告測
      試，而係提供日期碼○一四八、○一四九之新版規格晶片。
    (四)日期碼○二二二、○二二三之新版規格晶片雖無法通過一百二十八位元加密功
      能測試，然被告僅為經銷商，不知原告購買晶片之用途為何，更不知原告要求
      系爭晶片必須通知位元加密功能測試，況通過位元加密功能之測試並非系爭晶
      片之保證功能，不能認為欠缺此項功能即屬晶片本身之瑕疵。茲原告既已於承
      認書上簽名，被告亦依該規格出貨，出貨後，原告復對晶片施以抽樣方式檢測
      ，通過六十四位元加密功能測試，而未進行一百二十八位元加密功能測試，縱
      事後遭退貨而受有損害，顯係原告公司本身作業上之疏失，要非被告所得預見
      ，自無賠償責任可言。
  三、證據：提出零件承認書（第三四頁）、訴外人宇慶公司九十一年十一月二十八
      日律師函（第三五頁）、原告九十一年十二月十一日臺北逸仙郵局九十支局存
      證信函第五○一七號（第三六頁至第四○頁）、被告九十一年十二月十七日律
      師函（第四一頁）等影本各一件為證。
丙、本院依職權訊問證人張家銘。
    理      由
一、本件原告起訴主張：訴外人宇慶公司為SRAM晶片之製造商，被告為其經銷商，因
    原告欲向被告購買型號為UT62L12816 BS─55LL UTRON SRAM 128Kx16 3.3V 55NS
    8x6mm之晶片，被告乃委由訴外人宇慶公司提供晶片測試樣品予原告研發單位，
    經原告測試成功後，原告於九十年十一月二日簽署承認書，先後於九十一年三月
    十八日、同年月二十八日向被告下單訂購價值一百零二萬八千九百三十七元之晶
    片共三萬五千個，原告以上開量產晶片與自身產品組合為半成品，出貨予訴外人
    永洋公司組合為成品後，再售予訴外人友訊公司於美國市場上販售，詎被告交付
    之量產晶片與原先試產晶片不符，具有一百二十八位元加密功能不合格之瑕疵，
    而陸續遭永洋公司及友訊公司退貨共五千九百個，經訴外人永洋公司重工後，原
    告賠償訴外人永洋公司之重工費、材料費、規費、運費等合計九十一萬六千七百
    二十九元，且訴外人永洋公司此後已無意願與原告交易，致原告受有商譽損失五
    十八萬三千二七十一元，爰依民法第二百二十六條、第三百五十四條、第三百六
    十條之規定，訴請被告賠償費用支出、商譽損失共計一百五十萬元及法定遲延利
    息等語。
二、被告則以：原告就系爭晶片進行測試通過後，簽具零件承認書向被告下單，被告
    依承認書之規格先後於同年三月二十日、同年四月一日正式出貨予原告，迨九十
    一年十一月底，被告接獲訴外人宇慶公司回覆原告之律師函副本，始知悉原告向
    該公司主張瑕疵，因訴外人宇慶公司拒絕賠償，原告乃於九十一年十二月十二日
    轉向被告主張瑕疵，原告所提之報告雖名為「瑕疵分析報告」，惟並非指系爭晶
    片本身具有瑕疵，而係就系爭晶片與原告成品為何運作失敗之原因，進行分析研
    究，分析結果認為係原告產品內部設計、組裝、製程改變等相容性之問題，並非
    晶片本身之瑕疵，而被告於出貨前提供測試通過之晶片，與交貨之晶片相同，均
    為新版規格晶片，部分新版規格晶片雖無法通過一百二十八位元加密功能測試，
    然被告僅為經銷商，不知原告購買晶片之用途為何，更不知原告要求系爭晶片必
    須通知位元加密功能測試，況通過位元加密功能之測試並非系爭晶片之保證功能
    ，不能認為欠缺此項功能即屬晶片本身之瑕疵，被告依原告承認書之規格出貨，
    原告復對晶片施以抽樣方式檢測，通過六十四位元加密功能測試，縱事後遭退貨
    而受有損害，顯係原告公司本身作業上之疏失，要非被告所得預見，自無賠償責
    任可言等語，資為抗辯。
三、本件原告主張其簽署承認書，向被告下單訂購晶片三萬五千個，因部分晶片不具
    一百二十八位元加密功能，而遭原告客戶永洋公司退貨五千九百個，原告已賠償
    訴外人永洋公司之重工等費用九十一萬六千七百二十九元之事實，業據原告提出
    承認書（第七頁至第十三頁）、瑕疵分析報告（第十四頁至第十五頁）、訴外人
    永洋公司函（第十六頁）、進出明細（第十七頁）、應付帳款明細表（第十八頁
    ）、提單（第十九頁）、運費清單（第二○頁）、計數單（第二一頁）、重工統
    計表（第二二頁至第二三頁）、統一發票（第五二頁）、分錄傳票（第五三頁）
    等影本各一件、採購單影本二件（第四九頁至第五○頁）為證，復為被告所不爭
    執，原告此部分之主張自堪信為真實。至原告主張被告出貨之晶片有瑕疵，應負
    賠償責任乙節，則為被告所否認，並以前揭情詞置辯。是本件兩造爭執要旨厥為
    ：被告出貨之晶片本身是否具有瑕疵？被告是否依原告承認書之規格出貨？茲分
    述如下：
  (一)按「當事人主張有利於己之事實者，就其事實有舉證之責任」，民事訴訟法第二
    百七十七條前段定有明文。是買受人如認出賣人交付之物有瑕疵，而主張出賣人
    應負物之瑕疵擔保責任或不完全給付之債務不履行責任者，自應就出賣人交付之
    物有瑕疵之有利於己之事實負舉證責任。經查，原告主張被告交付之物品有瑕疵
    ，固提出訴外人宇慶公司出具之瑕疵分析報告影本一件為證（第十四頁至第十五
    頁），而訴外人宇慶公司知悉產品遭退貨後，自攜日期碼○二二二（即西元二○
    ○二年第二十二週出廠之晶片，以下以此類推）、○二二三之新版規格晶片與日
    期碼○一四二之舊版規格晶片，前往原告公司進行測試，其中日期碼○二二二、
    ○二二三之新版規格晶片與被告出貨之日期碼○一四八、○一四九晶片規格相同
    ，無法通過一百二十八位元加密功能測試，至日期碼○一四二之舊版規格晶片，
    則可通過一百二十八位元加密功能測試等情，有前述瑕疵分析報告在卷可考，並
    為兩造所不爭執。惟觀諸該報告結論三．三點稱：「The  reason why Utron's
    higher  speed chips  can not function  well at Global  Sun's system
    is  still under investigation. Compatibility issue could play the role
    （誤繕為rule）in this case（宇慶公司較高速之晶片無法在陽慶公司系統上良
    好運作之原因，仍在調查中。相容性問題可能係其成因）」，並未指明晶片本身
    具有何等瑕疵，且證人即製作該份報告之宇慶公司產品工程部經理林文凡、業務
    人員董永昌均到庭證稱：測試結果認為是產品相容性之問題，並非產品有瑕疵等
    語綦詳（參見本院九十二年七月九日言詞辯論筆錄第六六頁、本院九十二年八月
    六日言詞辯論筆錄第八四頁），而該份報告雖名為「failure analysis report
    」，然只要客戶反映有問題，即使產品沒有瑕疵，訴外人宇慶公司仍會製作此種
    報告乙節，亦據證人林文凡到庭結證屬實（本院九十二年八月六日言詞辯論筆錄
    第八四頁、第八六頁），是以，尚難僅以訴外人宇慶公司出具之上開報告，逕為
    不利於被告之認定。況被告總計出貨三萬五千個晶片，原告之客戶即訴外人永洋
    公司僅退貨五千九百個之事實，此為兩造所不爭，顯見並非所有出貨之晶片均有
    上開問題；而原告自承被告出貨予原告後，該等晶片經原告與自身產品組合為半
    成品，再由訴外人永洋公司組合為成品售予訴外人友訊公司，是以，倘最後成品
    不符消費者需求，仍不能遽認係被告晶片本身之瑕疵。
  (二)復查，被告出貨予原告之日期碼○一四八、○一四九新版規格晶片，與訴外人宇
    慶公司測試之日期碼○二二二、○二三三晶片規格相同，無法通過一百二十八位
    元加密功能測試，而日期碼○一四二之舊版規格晶片，則可通過上開測試等情，
    已如前述，原告據此主張被告於其下單前，提供舊版規格晶片予其進行測試通過
    ，然出貨之量產晶片則為新版規格云云。惟查，綜觀原告提出之採購單（第四九
    頁第五十頁）及承認書（第七頁至第十三頁）內容，僅記載晶片之規格，並未記
    載測試晶片之日期碼或新舊版本，更未敘及晶片可通過一百二十八位元加密功能
    測試，至原告所稱原先附於承認書上之試產晶片為舊版規格云云，並未舉證以實
    其說，被告更否認該晶片之真正，且證人即原告公司產品經理張家銘亦到庭證稱
    ：研發過程曾經過詳細之測試，但出貨時僅抽樣進行六十四位元加密功能測試，
    測試通過後即不再繼續進行一百二十八位元加密功能測試等語綦詳（參見本院九
    十二年七月九日言詞辯論筆錄第七三頁），則系爭晶片能通過一百二十八位元加
    密功能測試，是否為契約預定之效用或出賣人保證之品質？未具前揭功能是否即
    為不具通常效用或契約預定效用之瑕疵？即屬不能證明。
  (三)末按，「民法上所謂給付不能，係指依社會觀念其給付已屬不能者而言。如給付
    並非不能，僅給付之內容不符債務本旨，則屬不完全給付，而非給付不能」（最
    高法院八十三年度臺上字第二二六五號判決要旨參照）。本件被告既已依原告之
    採購單，於同年三月二十日、同年四月一日出貨三萬五千個晶片予原告，此為兩
    造所不爭，揆諸前揭說明，被告已為給付，即無給付不能可言；原告依民法第二
    百二十六條請求被告負損害賠償責任，容有誤會。又本件已於九十二年八月六日
    辯論終結，原告遲九十二年八月八日遞狀追加民法第二百二十七條為請求權基礎
    ，此部分既未經兩造言詞辯論，本院不予審酌，附此敘明。
四、綜上，原告未盡舉證責任證明被告出貨之晶片具有瑕疵，則其依民法第二百二十
    六條、第三百五十四條、第三百六十條之規定，訴請被告賠償費用支出、商譽損
    失共計一百五十萬元及法定遲延利息，為無理由，應駁回之。其假執行之聲請亦
    失所附麗，併予駁回。
五、本件判決基礎已臻明確，兩造其餘之攻擊防禦方法及訴訟資料經本院斟酌後，核
    與判決不生影響，無一一論駁之必要，併予敘明。
六、據上論結，原告之訴為無理由，依民事訴訟法第第七十八條，判決如主文。
中      華      民      國    九十二    年      八      月     二十     日
                                    臺灣士林地方法院民事第二庭
~B法      官  陳玉曆
右為正本係照原本作成。
如對本判決上訴須於判決送達後廿日內向本院提出上訴狀。
中      華      民      國    九十二    年      八      月     二十五   日
~B法院書記官  謝金宏


司法院資訊處製作；財團法人民間司法改革基金會備份。
